【裁判字號】    89,上,9
【裁判日期】    890929
【裁判案由】    回復共有物
【裁判全文】
臺灣高等法院高雄分院民事判決  八十九年度上字第九號
    上  訴  人  皇家之戀大廈管理委員會
                              .
    法定代理人  甲○○        .
    訴訟代理人  鄭曉東律師
                魏緒孟律師
    被  上訴人  寶成建設股份有限公司    設高雄市前鎮區○○○路六號三十六樓
    法定代理人  乙○○        .
    訴訟代理人  丙○○        .
                黃榮作律師
右當事人間回復共有物事件，上訴人對於中華民國八十八年十一月二十五日臺灣高雄
地方法院八十八年訴字第二三三一號第一審判決提起上訴，本院判決如左：
      主      文
上訴駁回。
第二審訴訟費用由上訴人負擔。
      事      實
甲、上訴人方面：
一、聲明：求為判決：
  (一)原判決廢棄。
  (二)右廢棄部分，被上訴人應將坐落於門牌高雄市前金區○○○路一五七號建物，即
    高雄市○○段一０五三三建號地下室一、二層，如附圖所示斜線部分，面積各為
    十二．三七五平方公尺之停車位除去，回復竣工圖所載使用目的之原狀。
  (三)第一、二審訴訟費用由被上訴人負擔。
二、陳述：除與原判決書記載相同者，予以引用外，補稱：
  (一)按請求權基礎，乃指支持一方當事人得向他方當事人請求特定作為或不作為之法
    律規範，其法律規範，如係完全性法條，則同時具有構成要件及法律效果（王澤
    鑑民法實例研習叢書第一冊，基礎理論第三八頁）。查公寓大廈管理條例第九條
    第二項明白規定：「住戶對共用部分之使用應依其設置目的及通常使用方法為之
    。」此即為其構成要件之規定。其第四項謂：「住戶違反第二項規定，管理負責
    人或管理委員會應予制止，並得按其性質請求各該主管機關或訴請法院為必要之
    處置。如有損害，並得請求損害賠償」，此即為其法律效果。本條規範，完全合
    於請求權基礎之要件，且在條文中既已明文規定管理委員會「得訴請法院為必要
    之處置」，並得請求損害賠償，何得謂與私權爭執無關。故上訴人依本條規定就
    共同部分之使用方法所生爭執，訴請法院為必要處置，並無不當。
  (二)又公寓大廈管理條例在體例上屬於民法之特別法，自不能謂其就私權之爭點，毫
    無適用之餘地。原判決所引最高法院八十七年台上字第二五四九號判決意旨，僅
    在就管理委員會對於區分所有權人與建商間實體爭執之私權糾紛能否干涉乙等而
    作判斷，與本件之法律關係毫不相干，自不能比附爰引。
  (三)謹按：皇家之戀大樓地下室一、二層為公共部分，並設有停車位，以供作戶停車
    使用。依高雄市政府工務局對皇家之戀大樓所核發之使用執照上載明，該大樓之
    實設停車數量為一七九輛，此有上訴人在原審提出之建物謄本及使用執照在卷可
    稽。而該一七九輛之所在位置，應如高雄市工務局所核准之竣工圖，即地下室壹
    層平面圖、地下室貳層平面圖之所示。詎料經上訴人查核結果，發現被上訴人在
    皇家之戀大樓地下一、二層所設之停車位，竟高達二百四十位，其中超過使用執
    照及竣工圖上所載合法停車位之外的違法車位，共有六十一位之多，顯然該六十
    一個停車位，係違法設置在全體住戶之共用部分上，而該共用部分，依竣工圖部
    分，應供全體住戶共同使用，自不能任由被上訴人違法設置停車位。乃被上訴人
    就該全體住戶之共用部分違法設置停車位，就該部分自非係按其原來之設置目的
    及通常使用方法而為使用，自屬違反公寓大廈管理條例第九條第二項之規定。上
    訴人依同法第九條第四項訴請法院為必要之處置，請求被上訴人就該違法使用之
    部分回復原狀，並無不合。
  (四)末按，被上訴人所違法增設之停車位，係佔用在全體住戶所分別共有之面積上，
    有如前述，且從上訴人提出之使用執照及地下室壹、貳層竣工圖中，亦不難得知
    。故被上訴人主張系爭停車位非在上訴人買賣範圍內，與事實不符，難予採信。
    且最高法院六十二年台上字第一八０三號判例謂：「各共有人按其應有部分，對
    於共有物之全部雖有使用收益之權，惟共有人對共有物之特定部分使用收益，仍
    須徵得他共有人全體之同意，非謂共有人得對共有物之全部或任何一部有自由使
    用收益之權利。如共有人不顧他共有人之利益而就共有物之全部或一部任意使用
    收益，即屬侵害他共有人之權利」。被上訴人之系爭車位既係就特定部分而為使
    用，自與公寓大廈管理條例第九條第一項所謂：「按其應有部分比例」而為使用
    之情形不同，被上訴人以此抗辯，亦無理由。且本件所爭執者既在系爭車位之設
    置目的及其通常使用方法，自應併就使用執照之記載及竣工圖之標示整體衡量，
    始能得其肯棨。
  (五)被上訴人主張系爭停車位係由伊保留專用權出售予大廈住戶，被上訴人與全體購
    買停車位住戶均訂有分管契約，購買停車位之住戶均有產權，其他共有人不得使
    用，即已成為購買停車位住戶之專用部分，而非全體作戶之共用部分，自無公寓
    大廈管理條例第九條第二項之問題云云。惟事實上購買停車位之住戶，其產權係
    以應有部分之方式登記，在本質上，該停車空間即屬共用部分，雖就共用部分得
    約定為專用，但其使用仍不得違反設置目的及通常使用方法，否則，自無以保障
    全體住戶之權益。況購買車位者，其應有部分之計算原應以原來所設計平面車位
    之總面積換算（即四０八三．五一平方公尺），今被上訴人將平面車位改為機械
    車位後，車位數量多出六十一個之多，其停車位總面積必定增加，加以之換算每
    人停車位之應有部分，豈非相形減少？且未購停車位住戶之公用部分比例，亦會
    受到相當影響。則被上訴人以變相方法變更全體住戶共用部分之權利（至少變更
    購買停車位住戶共用部分之權利），自有公寓大廈管理條例第九條第二項之適用
    。
  (六)關於本件之請求權基礎：查就被上訴人違背使用執照及竣工平面圖所載關於「皇
    家之戀」地下一、二樓共用部分之設置目的及使用方法，能否依公寓大廈管理條
    例第九條第二項、第四項之規定訴請法院為必要處置乙節，經上訴人之訴訟代理
    人於八十九年三月三十日將此間問題行文內政部營建署，函詢：「住戶就大樓公
    用部分之使用，如有違反設置目的及通常使用方法時（例如使用目的與使用執照
    所載目的不相同時），則管理委員會能否依公寓大廈管理條例第九條第四項之規
    定，訴請法院命違法使用共用部分之住戶，回復共有物之原狀（即將共有物回復
    為使用執照所載之用途）」？此經內政部營建置於八十九年四月廿一日以八十九
    營置建字第一一四九三號書函為肯定之答覆。
  (七)次按，上訴人曾就本件被上訴人違法設置停車位一節向高雄市政府工務局提出檢
    舉，經高雄市政府工務局以八十九年七月十五日八九高市工務建字第一四五七二
    號書函知上訴人，略謂：「二、：：：依內政部八十八年十月八日台內營字第八
    八０九一二一號函釋略以：『建築物於申領使用執照後，僅於原核准之停車空間
    範圍內，重新劃線增加停車位數，在不涉及其他使用空間之變更，亦無違反應設
    置雙車道之規定者，尚無違反建築法第七十三條規定，其出售之停車位尺寸，如
    有違反停車空間之相關規定，視為私權行為，循司法途徑解決。』三、本案建築
    物附設停車空間原為平面停車位，於申領使用執照後，變更為固定於牆壁或樓地
    板之機械停車構造或設備已違反規定，另案請本局違章建築處理隊查處」。準此
    ，被上訴人所取得皇家之戀大樓之使用執照，依使用執照及竣工平面圖所載，該
    大樓附設之停車空間原為平面式停車位，今被上訴人於領得使用執照後，卻將之
    變更為固定於牆壁或樓地板之機械車位，與使用執照及竣工平面圖核准之內容相
    違背，其未依設置目的及通當使用方法劃設系爭二車位，已至為明顯。且依前文
    所述，此一私權行為亦得循司法途徑解決，則上訴人自得依公寓大廈管理條例第
    九條第四項之規定訴請被上訴人回復原狀。
三、證據：除援用原審所提證據外，另提出平面圖影本、群已律師事務所函、內政部
    營建置書函、高雄市政府工務局書函影本各一份。
乙、被上訴人方面：
一、聲明：求為判決如主文所示。
二、陳述：除與原判決書記載相同者，予以引用外，補稱：
  (一)按系爭停車位之建號為一０五三三，為有購買停車位之住戶所分別共有，而建號
    一０五三二為全體住戶分別共有，此觀上訴人提出附於卷內之各該建物登記謄本
    及建號一０五三三建物測量成果圖中載明：「本建物平面圖及建物面積係依八十
    四年十二月十九日（八四）高市工建築使字第０二０二九號使用執照之設計圖或
    竣工平面圖轉繪計算」「主要用途停車空間地下室一層一九一七．四二、地下室
    二層二一六六．０九，合計四０八三．五一（平方公尺）而自明。上訴人指建號
    一０五三二建物內有停車位云云，顯係誤解，合先說明。
  (二)查該一０五三三建號，主要用途為停車空間，面積係四０八三．五一平方公尺，
    有如前述。被上訴人之權利範圍為三二四分之五一，此有建物所有權狀可稽，又
    被上訴人於出售房地時，與全體住戶均訂有分管契約，被上訴人係按應有部分依
    分管契約使用停車位，此與其他購買停車位之住戶，均依應有部分之比例行使權
    利、負擔義務並無二致，核與公萬大廈管理條例第九條第一項之規定：「各區分
    所有權人按其共有之應有部分比例，對建築物之共用部分及其基地有使用收益之
    權。但另有約定者從其約定」亦屬相符。
  (三)按本大廈使用執照內記載地下室一、二層面積均為四一一五‧二六，其用途地下
    室一層為停車空間，地下室二層為防空避難室兼停車空間，而本件停車位僅四０
    八三‧五一，並未逾上開得使用停車空間之範圍，且僅供停車之用，縱被上訴人
    有於法定停車位外，增加停車位，亦無違反其設置目的及通常使用方法，洵堪認
    定。
  (四)被上訴人就系爭停車位均有產權有如前述，且並未在上訴人買賣範圍內，故亦未
    讓其給付價金，按之系爭停車位所佔之空間面積寸土土金，建築業因逢不景氣多
    年早已雪上加霜經營至為困難，自無由被上訴人免費贈送之理。如無增設停車位
    ，則其餘購買停車位之住戶亦勢必增加支出上開增設停車位產權之價金，該系爭
    二個停車位並不影響上訴人按其共有之應有部分比例，對地下室一、二樓之共同
    部分及其基地之使用收益有如前述，且實際上亦依使用執照所載供停車之用而無
    違法使用之情形，均有如前述。
  (五)在實務上最高法院八十三年度台上字第一九三五號判決亦認為「．．．在一定空
    間內並無法規定最高只能設置幾個停車位，而以能達到停車使用目的為原則。則
    系爭地下室二層尚難認僅得設置六個機械式停車位，而被上訴人將原規劃之六個
    停車位增加為十二個停車位，因未申請辦理變更，致與原使用執照不符。惟依使
    用執照之記載，系爭地下室二層係作為停車場使用，而實際上亦供停車場使用，
    並無違法使用之情形，且台北市政府工務局建築管理處八十二年六月十日北市工
    建使字第一五００四號函稱：在不妨礙防空避難室之使用及停車之進出使用情形
    下，原則上不予取締等情形觀之，被上訴人由原規劃之六個停車位於使用執照核
    發後增設為十二個停車位，縱因行政手續欠缺而有違章使用之處，亦屬主管機關
    之行政管理問題，系爭停車位並不因而不能為通常之使用。況系爭編號一、二樓
    停車位與使用執照之附圖相符，兩造所訂買賣契約書附件內容所載，兩造係合意
    以十二個停車位之前提下買受系爭二個停車位，則被上訴人交付系爭車位自無違
    反契約預定效用之瑕疵，或有故意不告知瑕疵之情形，從而上訴人依瑕疵擔保得
    請求減少價金之規定，請求被上訴人給余五百四十五萬九千五百二十元本息，尚
    屬無據，不能准許」等語。
  (六)至上訴人援引八九高市工務建字第一四五七二號高雄市政府工務局書函轉引內政
    部八八台內營字第八八０九一二一號函釋示，而認為：「該大樓附設之停車空間
    原為平面式停車位，今被上訴人於領得使用執照後，卻將之變更為固定於牆壁或
    樓地板之機械車位，與使用執照及竣工平面圖核准之內容相違背，其未依設置目
    的及通常使用方法劃設系爭二車位，已至為明顯。且依前文所，此一私權行為亦
    得循司法途徑解決，則上訴人自得依公寓大廈管理條例第九條第四項之規定訴請
    被上訴人回復原狀」云云，顯乏依據。而系爭停車位亦無上訴人所指之情形，且
    查上開書函亦明指本件增加停車位數，並未涉及其他使用空間車道及汽車進出口
    至道路間之道路寬度變更，至該書函引內政部八十八年十月八日台內營字第八八
    ０九一二一號函釋示：「其出售之停車位尺寸如有違反停車空間之相關規定，視
    為私權行為，循司法途徑解決」，此為當然之理。查被上訴人之停車位尺寸均符
    合規定，此為上訴人所不爭，高雄市工務局亦未指被上訴人出售之停車位尺寸有
    違反停車空間之相關規定，故雖指被上訴人於申請使用執照後變更固定於牆壁或
    樓地板之機械停車構造或設備已違反規定，仍未要上訴人循司法途徑解決，洵非
    無因，乃上訴人竟援引該書函，認得循司法途徑解決，顯誤解停車位尺寸（縮小
    ）與增加停車位混為一談，自不足取。該書函謂已違反規定，另案請本局違章建
    築處理隊查處，正可與被上訴人之上開辯解相呼應，而違章之問題，本屬政府行
    政機關公權力行使之範圍，又違章之情節每得補正，係屬另一問題。
  (七)本件訴訟停車位早經大廈全體住戶於購屋時同意：「本大樓全體住戶茲同意該地
    下室第一、二層，除了公共走道、車道、樓梯間等共同使用部份及其他公共設施
    外，餘由購買汽車停車位者，依其購買位置使用（附件地下室平面圖）絕無異議
    。」，亦即地下室一、二曾停車空間之共用部分，限於公共走道、車道、樓梯間
    等，至於購買停車位者擁有應有部分之產權，自不在前揭停車空間之共用部分範
    圍，此有此下室全體共有人同意書在卷可稽，則代表大廈全體住戶之上訴人何能
    再行與之為相反之主張﹖上訴人徒以保障全體住戶之權益（見爭點整理狀第四頁
    第一行）為由，而忽略全體住戶認並不影響其權益而早已同意由購買停車位所有
    專用之事實，其立論顯乏根據。
  (八)按增設停車位並無礙車道劃設、停車安全及產權權益，全體住戶之共同部分比例
    若干，均依其購買之產權而定，全體住戶之各個產權範圍，於購買時即已將增加
    停車位現況之情形列入核算（詳買賣契約附圖：地下室一、二樓平面圖，停車位
    總計二四０位），並非於住戶購買後再於共同部分上增設停車位，又購買停車位
    者，其應有部分之產權，自訟爭建案建售伊始，即以總車位面積四０八三、五一
    平方公尺、二四０位（即增加後之停車位現況），建物持分額（平面停車位三二
    四分之二、機械停車位三二四分之一、子母停車位三二四分之三）加以計算，未
    購買停車位者之共用部分及購買停車位之應有部分均不曾變更，故上訴人謂「購
    買車位者，其應有部分之計算原應以原來所設計平面車位之總面積換算（即四－
    八三‧五一平方公尺），今被上訴人將平面車位改為機械車位後，車位數量多出
    六十一個之多，其停車位總面積必定增君，如以之換算每人停車位之應有部分，
    豈非相形減少﹖且未購停車位住戶之公用部分比例，亦會受到相當影響。則被上
    訴人以變相方法變更全體住戶共用部分之權利（至少變更購買停車位住戶共用部
    分之權利）」云云，亦有誤會。
  (九)本件訟爭停車位原即不算入其他住戶分攤之共用部分範圍，故購買時亦未讓其等
    分擔此部分之費用，而係另由被上訴人自行保留產權自負盈虧，訟爭停車位高達
    六十一個，一旦上訴人之主張得逞，則此部分豈非由建商免費贈送﹖上訴人之主
    張對建築已為不景氣之建商而言，又豈公平﹖在並無妨害其他住戶停車位之使用
    且又經全體住戶同意增設訟爭停車位之情形下，上訴人之主張可謂只有損人而不
    利己。
  (十)內政部營建署八十九營署建字第一一四九三號書函並未指明訟爭停車位有違反設
    置目的及通常使用方法。上訴人竟稱該署有肯認亦屬無據。
三、證據：除援用於原審所為之立證方法外，另提出建號一０五三三建物測量成果圖
    、建物登記謄本、分管契約、停車位產權證明影本各一份。
      理      由
一、本件上訴人主張坐落高雄市○○區○○段六八一之一、六八一之四、六八二，北
    金段七三、七四號土地上，建號一Ο五三二、一Ο五三三號（即門牌號碼高雄市
    前金區○○○路一五七號皇家之戀大樓）建物之地下室一、二層（下稱系爭地下
    室一、二層），依高雄市政府工務局對皇家之戀大樓所核發之使用執照，實設停
    車位數量應為一七九位，其位置並應依高雄市政府工務局所核准之平面竣工圖所
    示，詎料被上訴人在前揭樓層所設之停車位竟高達二四Ο位，其中超過使用執照
    及竣工圖上所載合法停車位數量，且該等違法停車位係設置於全體住戶之共用部
    分即公共設施上，且亦非按原來之設置目的及通常使用方法而為使用。上訴人係
    皇家之戀大樓全體區分所有權人依公寓大廈管理條例所成立之管理委員會，並已
    向主管機關申請報備。又住戶就共有部分之使用違反設置目的或通常使用方法時
    ，管理委員會應予制止，並按其性質訴請法院為必要之處置，故就本件訴訟具有
    當事人能力，爰依公寓大廈管理條例第九條第二項、第四項規定，就訴訟標的之
    一部，即系爭地下室一、二層各一違法停車位為標的，並保留其餘部分之請求權
    ，請求上訴人除去如附圖所示斜線部分上所設置之違法停車位，將之回復竣工圖
    所載使用目的之原狀等語，被上訴人則以系爭前金段一０五三三號為購買停車位
    之住戶所分別共有，並非全體住戶所共有，系爭停車位並非設置在全體住戶之共
    有部分上。又被上訴人與皇家之戀大樓住戶間定有分管契約，而被上訴人所設置
    之系爭停車位之產權屬於購買該停車位之住戶，並得轉該，此已成為該住戶之專
    用部分而非全體住戶之共用部分，因之，被上訴人係依其設置目的及通常使用方
    法為之，並無違反公寓大廈管理條例第九條第二項之規定等語資為抗辯。
二、按上訴人主張之前開事實，固據其提出公寓大廈管理組織登記證書一件、前金區
    ○○段一Ο五三二、一Ο五三三號建物謄本各一份、高雄市政府工務局八十四高
    市工建築使字第Ο二Ο二九號使用執照及地下室一、二層平面圖各一紙及前金區
    ○○段Ο六八二號土地謄本一份為證。被上訴人雖就伊有增設停車位於系爭前金
    段一０五三三號建物之地下室一、二層之事實不爭執，然以前揭情詞置辯。經查
    ：
  (一)本件系爭二停車位，係位於高雄市○○區○○段一０五三三建號（地下室一、二
    層）建物測量成果圖所標示之停車空間內之事實，已為兩造所不爭執，自堪信為
    真實。而前金區○○段一０五三三號建物為購買停車位之住戶所分別共有，並非
    全體住戶所共有，此觀該一０五三三號建物登記謄本中，未買停車位之住戶即無
    權利範圍之記載而自明。又系爭增設停車位與竣工圖上所載之停車位均屬購買停
    車位之建物所有權人所有，有其應有部分之權利在，並非佔用在全體住戶所分別
    共有之面積上，此觀該一０五三三號建物登記謄本至明，上訴人謂系爭增設停車
    位係佔用在全體住戶所分別共有之面積上，顯與事不符而不足採取，合先明。
  (二)查管理委員會依公寓大廈管理條例第三條第八款之規定，係指住戶為執行區分所
    有權人會議決議事項暨公寓大廈管理維護工作，互選管理委員若干人設立之組織
    。參以同法第三十四條對其職務所為之規定，足見管理委員會之職權在執行區分
    所有權人會議決議事項及公寓大廈管理維護工作，而其得提起訴訟者亦必與此有
    關，徵之該法第六條第三項、第九條第四項、第十四條第一項、第二十條第二項
    、第二十一條、第二十二第一項、第二項就管理委員會得提起訴訟之規定更為顯
    然。查本件上訴人係以被上訴人就系爭停車位之設置，超過使用執照及竣工圖上
    所載合法停車位數量，且該等違法停車位係設置於全體住戶之共用部分即公共設
    施上，且亦非按原來之設置目的及通常使用方法而為使用，而以其違反同法第九
    條第二項規定，依同條第四項規定起訴請求被上訴人除去系爭設置之停車位，回
    復竣工圖所載使用目的之原狀。而查同條例第九條第二項前段所稱「住戶對共用
    部分之使用應依其設置之目的及通常使用方法為之」，考其立法意旨及規範目的
    ，係指住戶應按共用部分之本來用途使用，所謂本來用途乃指依共用部分之種類
    、位置、構造、性質而為具體認定。例如在停車於地下室停車位，通行在大樓樓
    梯間、走道等，若住戶違反本來用途使用共有部分（將地下室停車場當作倉庫任
    意堆放物品，或是將大樓走道、樓梯間作為經營攤販使用），管理委員會方得依
    本條規定應予制止，並合法訴請法院為必要之處置。
    經查，系爭停車位之建號為一０五三三，而依該建物測量成果圖中載明：「本件
    物平面圖及建物面積係依八四年十二月十九日（八四）高市工建築使字第０二０
    二九號使用執照之設計圖或竣工平面圖轉繪計算」「主要用途停車空間地下室一
    層一九一七．四二、地下室二層二一六六．０九，合計四０八三．五一（平方公
    尺）。是本大樓地下室一、二樓依使用執照及竣工圖上所載，主要用途既為停車
    之空間，則可認被上訴人於系爭位置設置停車位，並未有違反其原來設置之目的
    ，及通常得使用停車之方法，上訴人以被上訴人有於法定停車位外，增加停車位
    ，或將平面車位改為機械車位，而有違反同條例第九條第二項規定，尚有誤會。
    是本件上訴人以同條第二項、第四項規定為其請求權之基礎，即難謂為有理由。
  (三)又按同一建物所屬各種共同使用部分，除法令另有規定外，應視各區分所有權人
    實際使用情形，分別合併，另編建號，單獨登記為各相關區分所有權人共有。但
    部分區分所有權人不需使用該共同使用部分者，得予除外；而該共同使用部分之
    所有權，應於各相關區分所有建物所有權移轉時，隨同移轉於同一人，並不得單
    獨移轉於非區分所有人，土地登記規則第七十五條第一款、第八十條定有明文。
    因此各區分所有人就各種共同使用部分之應有部分，並非必然按其區分所有建物
    即專有部分之面積與共同使用部分之面積比例計算，此於公寓大廈之地下室停車
    位，尤為顯然。是作為停車位之地下室，即共同使用部分並非當然屬於全體住戶
    所共有。且查本件系爭停車位係由被上訴人保留專用權出售予大廈住戶，被上訴
    人與全體購買停車位均定有分管契約（見本院卷第四十二頁），購買停車位之住
    戶均擁有產權，並得轉讓，即已成為購買停車位住戶之專用部分而非全體住戶之
    共用部分已如前述，因此，系爭停車位既非屬同條例第二項規範之「共用部分」
    ，則上訴人依同條第四項規定提起本訴，自屬不當。
  (四)末「按建築物於申領使用執照後，擅自加劃設停車空間位數，若涉及建築技術規
    則建築設計施工編第六十條及第六十一條規定之變更或第一百一十四條第二款第
    三目之規定，應依建築法第七十三條規定辦理。經函飭恢復原核准之標準單位而
    不從，應依同法第九十條規定處理。至若未違反上開規定而增設之停車位出售者
    ，係屬私權行為，如有爭執，宜循司法途徑解決」，內政部八十二年一月十八日
    台內營字第八一０六三一三著有函示。又依最高法院八十三年度台上字第一九三
    五號判決所示：「惟依使用執照之記載，系爭地下二層係作為停車場使用，而實
    際上亦供停車場使用並無違法使用之情形，且台北市政府工務局建築管理處八十
    二年六月十日北市工建使字第一五００四號函稱：在不妨礙防空避難室之使用情
    形下，原則上不予取締等情形觀之，被上訴人由原規劃之六個停車位於使用執照
    核發後增設為十二個停車位，縱因行政手續欠缺而有違章使用之處，亦屬主管機
    關之行政管理問題，系爭停車位並不因而不能為通常之使用。」等語觀之，是本
    件系爭停車位，若其設置方法與尺寸有違相關規定者，自屬主管機關之行政管理
    問題；而若是增設之停車位出售有爭執者，乃屬私權行為，亦非屬公寓大廈管理
    委員會之權責。本件上訴人遽依公萬大廈管理條例第九條第二項、第四項提起本
    件訴訟，亦難認係有理由。
三、綜上所述，原審因認上訴人依同條例第九條第四項起訴主張請求判決被上訴人應
    將系爭地下室一、二層如附圖所示斜線部分上所設置之停車位除去，回復竣工圖
    所載使用目的之原狀，在法律上顯無理由，而判決駁回其訴，經核尚無不合，上
    訴論旨求予廢棄改判，非有理由，應予駁回。
四、本件判決之基礎已臻明確，兩造其餘攻擊防禦方法於判決之結果無影響，毋庸一
    一論述。
五、據上論結，本件上訴為無理由，依民事訴訟法第四百四十九條第一項、第七十八
    條，判決如主文。
中      華      民      國    八十九    年      九      月    二十九    日
                                      臺灣高等法院高雄分院民事第一庭
~B1審判長法官  周慶光
~B2法      官  林富村
~B3法      官  吳登輝
右為正本係照原本作成。
如對本判決上訴，須於判決送達後二十日內向本院提出上訴狀，其未表明上訴理由者
，應於上訴後二十日內向本院提出上訴理由書（均須按他造當事人之人數附繕本）。
上訴時應提出委任律師或具有律師資格之人之委任狀，並依附註條文規定辦理。
中      華      民      國    八十九    年      十      月      二      日
~B法院書記官  白  蘭
附註：
民事訴訟法第四百六十六條之一：
對於第二審判決上訴，上訴人應委任律師為訴訟代理人，但上訴人或其法定代理人具
有律師資格者，不在此限。
上訴人之配偶、三親等內之血親、二親等內之姻親，或上訴人為法人、中央或地方機
關時，其所屬專任人員具有律師資格並經法院認為適當者，亦得為第三審訴訟代理人。
第一項但書及第二項情形，應於提起上訴或委任時釋明之。
                                                                      ＨＪ


司法院資訊處製作；財團法人民間司法改革基金會備份。
